【裁判字號】    90,上易,1014
【裁判日期】    900725
【裁判案由】    誣告
【裁判全文】
臺灣高等法院臺南分院刑事判決          九十年度上易字第一一四號        Ａ
      上  訴  人
      即  被  告  甲  ○  ○
右上訴人因誣告案件，不服臺灣臺南地方法院八十九年度易字第八二三號中華民國九
十年四月二十七日第一審判決（起訴案號：臺灣臺南地方法院檢察署八十九年度偵字
第二六八０號、八十九年度營偵字第八號），提起上訴，本院判決如左：
      主      文
上訴駁回。
      事      實
一、甲○○與葉馨憶原有婚約關係存在（業於民國八十七年底解除婚約），自八十六
    年十二月間起至八十七年十月間止，陸續向葉馨憶借款新台幣（下同）約一百七
    十萬元，遂於八十七年十一月間簽發一紙其本人為發票人，面額新台幣一百五十
    萬元，付款人美商花旗銀行台南分行，支票號碼ＴＮ0000000號，帳號0
    000000000號，發票日空白之支票交付葉馨憶以償付前開借款，並授權
    葉馨憶需款時自行填具發票日期。嗣甲○○為阻止前開支票兌現，明知上開支票
    並未遺失，竟於八十八年二月七日以上開支票遺失為由，辦理掛失止付，並向台
    南市警察局誣指不特定人犯侵占遺失物罪嫌。迨至葉馨憶持前開支票提示而遭退
    票。
二、案經嘉義縣警察局朴子分局報請台灣嘉義地方法院檢察署呈請台灣高等法院台南
    分院檢察署核轉台灣台南地方法院檢察署檢察官偵查起訴。
      理      由
一、訊據上訴人即被告甲○○矢口否認有何右揭犯行，先於原審調查時辯稱：上開支
    票並非伊所簽發交予葉馨憶云云，嗣於原審及本院審理時改口稱：事情經過很久
    ，不記得是否有開過這張支票云云。惟查：
  (一)右揭犯罪事實，迭據告訴人葉馨憶指訴綦詳，並有支票、退票理由單及遺失票據
    申報書（均為影本）各一紙附卷可稽，而上開支票經分別送內政部警政署刑事警
    察局、憲兵學校鑑驗結果，上開支票上筆跡與被告甲○○遺失票據申請書上、支
    票存款帳戶開戶資料原本上及警訊、偵審中之筆錄簽名之筆跡係屬相符，復有該
    局八十九年一月十九日刑鑑字第二六九八號鑑驗通知書附於嘉義縣警察局朴子分
    局警卷及憲兵學校九十年三月二十三日（九０）執正字第一三八０號鑑驗通知書
    附於原審卷可憑，足證上開支票係被告甲○○簽發無訛。被告既明知上開支票係
    伊所簽發，猶以支票遺失為由辦理票據掛失止付手續，其有未指定犯人而誣告他
    人犯罪之犯行，至為灼然。是以被告上開所辯，顯係卸責之詞，不足採信。
  (二)綜上所述，本件事證已臻明確，被告犯行洵堪認定，應依法論科。
二、核被告所為，係犯刑法第一百七十一條第一項之未指定犯人之誣告罪。原審援引
    刑事訴訟法第二百九十九條第一項前段，刑法第一百七十一條第一項、罰金罰鍰
    提高標準條例第一條前段之規定，並參酌被告為阻止上開支票兌現，而謊報支票
    遺失之犯罪動機、目的、手段暨被告之品行、智識程度、犯罪後猶飾詞狡辯，顯
    無悔意等一切情狀，量處有期徒刑十月，以資懲儆。本院經核其認事用法，均無
    不當，量刑亦稱妥適。被告上訴意旨，猶執前詞，否認犯罪，為無理由，應予駁
    回。
據上論斷，應依刑事訴訟法第三百六十八條，判決如主文。
本案經檢察官楊治宇到庭執行職務。
中    華    民    國      九十      年      七      月      二十五      日
                                  臺灣高等法院臺南分院刑事第六庭
                                      審判長法官  楊    明    章
                                            法官  戴    勝    利
                                            法官  顏    基    典
右正本證明與原本無異。
不得上訴。
                                      法院書記官  呂    嘉    文
中    華    民    國      九十      年      七      月     二十六    日
附錄本判決論罪科刑法條：
刑法第一百七十一條第一項：未指定犯人，而向該管公務員誣告犯罪者，處一年以下
                          有期徒刑、拘役或三百元以下罰金。


司法院資訊處製作；財團法人民間司法改革基金會備份。
